【裁判字號】    89,上易,1408
【裁判日期】    890530
【裁判案由】    竊盜等
【裁判全文】
臺灣高等法院刑事判決                          八十九年度上易字第一四０八號
    上  訴  人
    即  被  告  乙○○
右列上訴人因竊盜案件，不服臺灣板橋地方法院八十八年度易字第二五三九號，中華
民國八十八年十二月三十一日第一審判決（起訴案號：臺灣板橋地方法院檢察署八十
八年度偵字第一一五七六號），提起上訴，本院判決如左：
    主  文
原判決關於竊盜及定應執行刑部分撤銷。
乙○○被訴竊盜部分無罪。
    理  由
一、公訴意旨略以：乙○○於八十八年五月四日二十一時許，在臺北縣中和市○○街
    八五巷口前，竊取丙○○所有之車號ＴＹＷ－六八一號輕型機車一部以為代步工
    具。殆於八十八年五月六日凌晨二時許，在臺北縣中和市○○街三巷二號前，以
    自備之鑰匙開啟該部機車騎用時，為警當場查獲，因認被告犯有刑法第三百二十
    條第一項之竊盜罪嫌云云。
二、按犯罪事實應依證據認定之，無證據不得推定其犯罪事實，又不能證明被告犯罪
    者，應諭知無罪之判決，刑事訴訟法第一百五十四條、第三百零一條第一項前段
    定有明文。又認定不利於被告之事實，須依積極證據，茍積極證據不足為不利於
    被告事實之認定時，即應為被告有利之認定，更不必有何有力之證據，亦經最高
    法院著有判例（參見三十年上字第八一六號）。
三、本件上訴人即被告乙○○被訴竊盜部分，被告自始至終否認有被訴之犯行，並辯
    稱：伊沒有偷機車，只是伊走過時碰到機車安全帽掉下來，伊撿起來云云。且證
    人即查獲本件之臺北縣警察局中和分局錦和派出所警員甲○○於原審證稱：伊和
    同事在現場埋伏，後來被告把安全帽拿下來，從身上拿出鑰匙插入孔內尚未發動
    時，伊和同事上前查獲，被告的鑰匙可以啟動那部機車，只有被告一人，沒有其
    他共犯等語（原審卷，第一０七頁正面），惟該證人於本院審理時則稱扣到的那
    支鑰匙應不能啟動該車，他（指被告）身上的其他鎖匙也是不能啟動（見本院八
    十九年五月二十三日審判筆錄），其證詞前後不符，自不能據為被告不利之證據
    。而被害人鐘桂華於警訊及原審調查時指稱：其所有車牌號碼ＴＹＷ－六八一號
    之輕型機車，係於八十八年五月四日晚上九時許失竊等語（見偵卷第一一五七六
    號第八頁，及原審卷第二二頁反面），及其所立具該部機車之臺北縣警察局贓物
    認領保管單與車輛竊盜、車牌失竊資料個別查詢報表－查詢車輛認可資料各一紙
    ，均僅能證明被害人所有機車失竊之事實，並不能據此證明被告確有竊盜之犯罪
    行為。此外，經查亦無其他積極證據足以認定被告有何竊盜之情事，綜上而觀，
    顯見被告所辯應可採信，其被訴竊盜部分應屬不能證明犯罪。原審疏未詳查，認
    被告有竊取他人機車之行為，而論處被告竊盜罪刑，自有未洽。被告上訴意旨否
    認有竊盜行為，指摘原判決此部分不當，為有理由，自應由本院將原判決關於竊
    盜及定執行刑部分予以撤銷，另諭知被告被訴竊盜部分無罪。
據上論斷，應依刑事訴訟法第三百六十九條第一項前段、第三百六十四條、第三百零
一條第一項，判決如主文。
本案經檢察官鄭龍照到庭執行職務
中     華     民     國    八十九   年      五        月      三十      日
                             臺灣高等法院刑事第十庭
                                 審判長法  官  蔡  長  溪
                                       法  官  溫  耀  源
                    法  官  楊  貴  志
右正本證明與原本無異。
不得上訴。
                                       書記官  沈  秀  容
中     華     民     國    八十九   年      六        月        一      日


司法院資訊處製作；財團法人民間司法改革基金會備份。
